臺灣高等法院臺中分院刑事判決
111年度上訴字第2610號

上  訴  人  臺灣臺中地方檢察署檢察官
被      告  楊翔恩



指定辯護人  本院公設辯護人陳秋靜  
上列上訴人因被告毒品危害防制條例案件，不服臺灣臺中地方法
院111年度訴字第1011號中華民國111年8月18日第一審判決（起
訴案號：臺灣臺中地方檢察署111年度偵字第11691號），提起上
訴，本院判決如下：
    主  文
上訴駁回。
    理  由
一、本案經本院審理結果，認原審判決所為認事用法均無不當，
    應予維持，並引用原審判決書之記載（如附件）。
二、上訴人即檢察官上訴意旨略以：
　㈠本件證人陳云凱於警詢及偵查中證述：伊是於民國110年5月2
    1日9時許，由「陳立軒」開車載伊到烏日朝天宮，被告走到
    伊乘坐車輛的副駕駛座旁，伊將車窗搖下，將新臺幣（下同
    ）700元交給被告，被告當場交付毒品咖啡包2包給伊，伊有
    溫存偉用通訊軟體對話，表示伊喝被告所販售的毒品咖啡包
    後，不會不舒服等語；證人林子烜於警詢及偵查中證述：伊
    與溫存偉有於110年5月21日10時許，至臺中市○○區○○路000
    號，以每包500元之價格向被告購買毒品咖啡包5包，共2,50
    0元，被告是跟溫存偉聯繫，錢是溫存偉交給被告，伊的毒
    品上手只有被告等語；證人溫存偉於警詢中證述：伊有於11
    0年5月至6月間，騎乘林子烜之機車，至烏日區的某間宮廟
    ，與被告購買毒品咖啡包，1包大約500元等語，證人3人亦
    均於警詢中進行指認。並有被告於111年7月6日準備程序中
    及111年8月4日審理程序中均自白：伊都承認犯罪，起訴書
    所載之時間、地點、方式、金額及經過都正確，臺中市○○區
    ○○路000號是朝天宮，是伊於110年5月21日上午前往交易的
    地方，監視器畫面中的人是伊等語，是不僅證人3人於警詢
    及偵查中之證述均已相互補強，被告之自白亦經上開證人3
    人之證述完整補強，再佐以卷附之監視器畫面截圖，本件證
    人3人之證述顯非屬單一指述，被告之自白自亦非屬單一自
    白。被告有於起訴書所載之時地，分別販賣含有第三級毒品
    之毒品咖啡包與陳云凱及林子烜、溫存偉之事實，應堪認定
    為真實。
　㈡另原審雖認：「然公訴意旨就被告所販賣咖啡包究竟含有何
    種成分？是否為毒品危害防制條例所管制之毒品？其毒品級
    別為何？是否含有混合不同種類之毒品？對被告是否構成毒
    品危害防制條例之販賣毒品罪、其法定刑範圍為何、是否應
    依毒品危害防制條例第9條第3項加重其刑，均有重大影響，
    ……。」然承前所述，既被告販賣第三級毒品之犯行已可證明
    （事實層面），則被告涉犯毒品危害防制條例第4條第3項販
    賣第三級毒品罪甚明。至是否含有不同種類之毒品、是否應
    加重其刑等，應屬法官於無法認定加重要件事實存在與否時
    ，所為法律適用之問題（法律評價層面），是如卷內證據無
    法證明被告所販賣之毒咖啡包有混合不同種類毒品，則法官
    即應依罪疑唯輕原則，認定僅構成販賣第三級毒品罪。原審
    漏未審酌前開情節與間接證據，即諭知被告無罪乙節，應有
    論理上之違誤。
　　綜上所述，原判決認事用法尚有未洽，爰依刑事訴訟法第34
    4條第1項、第361條提起上訴，請將原判決撤銷，更為適當
    合法之判決等語。
三、本院查：
　㈠毒品危害防制條例之立法目的，在於防制毒品危害，維護國
    民身心健康。毒品危害防制條例第2條第1項已明定該條例所
    稱「毒品」，係指具有成癮性、濫用性及對社會危害性之麻
    醉藥品與其製品及影響精神物質與其製品；同條第2項並將
    毒品依其成癮性、濫用性及對社會危害性分為四級，並依持
    有、施用、轉讓、意圖販賣而持有、販賣、運輸、製造毒品
    等各種不同行為態樣而分別有不同罪名及刑責。而行為人該
    當上開不同態樣之罪名及刑責，前提須行為人認識所為各該
    犯行之標的即係毒品危害防制條例所規範之第一級至第四級
    毒品，客觀上各該行為標的亦確實符合上開規範之毒品，始
    該當各該罪名之構成要件。
　㈡本案檢察官起訴被告涉嫌販賣毒品咖啡包，固迭經被告於警
    偵訊及法院審理期間均坦承有上開交易之客觀事實，證人陳
    云凱、林子烜、溫存偉亦均指證確實有於起訴書所載時地向
    被告購買咖啡包等情無誤，並有溫存偉與陳云凱之微信文字
    對話內容可佐，被告此部分交易過程之自白固然有上開補強
    證據可資佐證。惟被告供述其未曾施用所販賣之咖啡包，因
    為其只是想要賺錢，亦對於上手蘇俊維所販售之毒品咖啡包
    成分不清楚，蘇俊維未曾告知其，其沒有販賣過「彩惡」、
    彩色格子包裝的咖啡包，只有賣過「555」、「藍色的狗」
    等之類的咖啡包（見原審卷第114頁；本院卷第50至53頁）
    。證人陳云凱、林子烜、溫存偉雖均指證曾向被告購買咖啡
    包併予施用，惟陳云凱於「110年10月16日」經採集尿液檢
    驗結果呈現甲基安非他命，安非他命，硝西泮，3,4-亞甲基
    雙氧苯基乙基胺戊酮成分，硝甲西泮代謝物，硝甲西泮或硝
    西泮代謝物反應；林子烜於「110年8月2日」經採集尿液檢
    驗結果呈現4-甲基甲基卡西酮，4-甲基麻黃鹼、4-甲基甲基
    卡西酮代謝物，4-甲基甲基卡西酮代謝物反應；溫存偉於「
    110年7月14日」經採集尿液初步檢驗結果呈現愷他命代謝物
    反應；其等所呈現施用咖啡包後之相關毒品反應均有不同。
    而被告係於「110年5月21日」分別販賣咖啡包與陳云凱、林
    子烜、溫存偉，陳云凱、溫存偉並供述其等均於購買後即已
    施用各該咖啡包，則依照人體代謝作用，通常於施用後4日
    內尚可經由尿液檢驗出毒品相關反應，陳云凱、溫存偉於施
    用後近2個月、近5個月左右所採集之尿液，卻呈現上開不同
    毒品反應，而林子烜於偵查中則供稱其只有被告一個藥頭，
    本案係與溫存偉第一次買，之後是其獨自向被告購買（見同
    上偵卷第173頁），而其於「110年8月2日」採集尿液經檢驗
    之毒品成分又與陳云凱、溫存偉均不符，足見其等於本案採
    尿前各別所施用之毒品種類並非相同，且均無法證明即係其
    等於110年5月21日上午分別向被告所購買之標的。
  ㈢至證人陳云凱於偵查中雖證稱：我與溫存偉對話中，溫存偉
    提及「你今天有去找翔恩拿喔，彩色格子」，我回答「對，
    不會不舒服」，是代表我喝翔恩所販賣毒品咖啡包的感受，
    不會不舒服（見111偵11691卷第50、61頁），及證人溫存偉
    於警詢證述其向翔恩購買的毒品咖啡包就是彩色格子的樣式
    （見同上偵卷第95頁），也就是垃圾桶內影像的樣式（見同
    上偵卷第99頁）。惟上開咖啡包影像僅於拍攝後保存於溫存
    偉手機內，並未扣得實體物，縱使該彩色格子之咖啡包確實
    為被告所販售與陳云凱、溫存偉、林子烜之標的，然本案並
    未有證據證明該彩色包裝之內容物為何？而依卷內陳云凱、
    溫存偉、林子烜之尿液檢驗報告，亦均無從為其等向被告購
    買本案之咖啡包即係含有毒品成分甚至含有起訴書所載毒品
    成分之證明。公訴人上訴本院時主張上開證人分別以每包35
    0元、500元之價格向被告購買咖啡包，且未曾向被告客訴非
    毒品，依常情及經驗法則以觀，被告本案所販賣者必定混有
    毒品，而非平常飲用之咖啡包一節（見本院卷第77至78、81
    至82頁），所述固非無據，然本案既未扣得被告出售與證人
    陳云凱、溫存偉、林子烜之物品，以致無從鑑驗是否為毒品
    ，而採集上開證人之尿液均在其等向被告購買毒品數月之後
    ，所呈現之尿液檢驗結果復不全然相同，已如前述，縱使被
    告以高於平常人飲用咖啡包之價格販售，在未能證明交易標
    的物屬性之情況下，自無從逕以其等倘非為毒品之交易則違
    反常情與經驗法則一節，遽為被告本案所販賣者即係毒品之
    不利於被告之認定。
　㈣是以，依公訴人起訴及上訴意旨所舉事證，尚均無從作為被
    告本案販賣與各該購毒者陳云凱、林子烜、溫存偉之物即係
    毒品危害防制條例所規範之第一級至第四級所列毒品之適格
    補強證據，遑論是否摻雜、混合兩種以上毒品。檢察官上訴
    意旨僅以證人陳云凱、林子烜、溫存偉之指證述交易過程內
    容與被告自白相符一節，然並未提出證明其等所交易之標的
    即係毒品之證明，此部分舉證責任仍有不足。
四、綜上所述，檢察官上訴意旨所指摘各節，均要無理由。其本
    件上訴為無理由，應予駁回。
據上論斷，應依刑事訴訟法第373條、第368條，判決如主文。
本案經檢察官林依成提起公訴，檢察官王宜璇提起上訴，檢察官
林蓉蓉到庭執行職務。
中　　華　　民　　國　　111 　年　　12　　月　　15　　日
            刑事第九庭  審判長法　官　紀　文  勝
                              法　官　紀  佳  良
                              法　官　賴  妙  雲
以上正本證明與原本無異。
檢察官得上訴（依刑事妥速審判法第9條規定：檢察官提起上訴
理由以下列事項為限：一、判決所適用之法令牴觸憲法。二、判
決違背司法院解釋。三、判決違背判例。）
如不服本判決應於收受送達後20日內向本院提出上訴書狀，其未
敘述上訴之理由者，並得於提起上訴後20日內向本院補提理由書
（均須按他造當事人之人數附繕本）「切勿逕送上級法院」。

                              書記官  林  玉  惠　　　　　　　　　　　　　　　　　
中　　華　　民　　國　　111 　年　　12　　月　　15　　日
刑事妥速審判法第9條
除前條情形外，第二審法院維持第一審所為無罪判決，提起上訴
之理由，以下列事項為限：
一、判決所適用之法令牴觸憲法。
二、判決違背司法院之解釋。
三、判決違背判例。
刑事訴訟法第377條至第379條、第393條第1款之規定，於前項案
件之審理，不適用之。